臺灣板橋地方法院民事判決　　　　　　　99年度訴字第2272號
原　　　　　告　王育雄
　　　　　　　　王美惠
　　　　　　　　王惠真
共同訴訟代理人　秦嘉逢律師
被　　　　　告　簡正宏
上列當事人間請求侵權行為損害賠償事件，本院於中華民國100
年7月28日言詞辯論終結，判決如下：
    主      文
原告之訴駁回。
訴訟費用由原告負擔。
    事實及理由
一、原告主張：被告於民國99年1月13日18時14分許，駕駛車牌
    號碼8HT-976號重型機車，行經臺北縣鶯歌鎮（現已改制為
    新北市鶯歌區○○○路209巷前，適被害人翁阿娥，於肇事
    地點行人穿越道由左往右穿越馬路，原告因超速行駛且疏未
    注意車前狀況，致所駕駛之機車乃撞及翁阿娥，並與後方之
    訴外人廖勇勛所駕駛之車牌號碼N5U-030號重型機車碰撞，
    致翁阿娥死亡。原告王育雄為翁阿娥之配偶，原告王美惠、
    王惠真則為翁阿娥之子女，原告王育雄請求殯葬費用新臺幣
    （下同）283, 200元、醫療費用55,748元、精神慰撫金1,00
    0,000元之損害；王美惠請求精神慰撫金1,000,000元之損害
    ；原告王惠真請求精神慰撫金700,000元，扣除原告各已領
    取強制汽車責任保險金50萬元，被告尚應給付原告王育雄83
    8,948元、原告王美惠500,000元、原告王惠真200,000元。
    爰依民法第184條第1項前段、第192條第1項、第194條規定
    ，請求被告如數給付等語。並聲明：被告應給付原告王育雄
    838,948元、原告王美惠500,000元、原告王惠真200,000元
    ，及自起訴狀繕本送達翌日起至清償日止，按年息5%計算之
    利息。
二、被告則以：伊當時並未超速，且當時交通號誌為綠燈，翁阿
    娥違反交通號誌且未行走於斑馬線上才導致發生交通意外等
    語，資為抗辯，並聲明：原告之訴駁回。
三、本件原告主張被告於上開時地駕駛機車撞及翁阿娥致翁阿娥
    死亡等情，業據其提出臺灣板橋地方法院檢察署相驗屍體證
    明書、財團法人恩主公醫院乙種診斷證明書影本各1紙為證
    （見本院99年度司板調字第204號卷第15及16頁），且為被
    告所不爭執，自堪信為真實。
四、原告另主張被告當時超速行駛等節，則為被告所否認，並以
    前詞置辯。是本院應審酌者厥為：（一）被告是否成立侵權
    行為？（二）翁阿娥就本件車禍之發生是否與有過失？若有
    ，比例為何？（三）若本件被告之行為成立侵權行為，原告
    得請求之金額各為何？
五、按汽車行駛時，駕駛人應注意車前狀況，並隨時採取必要之
    安全措施；汽車行經行人穿越道，遇有行人穿越時，無論有
    無交通指揮人員指揮或號誌指示，均應暫停讓行人先行通過
    ，道路交通安全規則第93條第1項及第103條第2項分別定有
    明文，被告駕駛汽車自應注意上述規定。經查，系爭車禍發
    生時當時雖係夜間，惟當時天候晴、且該路段為乾燥柏油路
    面、無缺陷、無障礙物、視距良好且有照明，有交通事故調
    查報告表（一)、（二）附卷可參（見本院卷卷第11頁背面
    及第12頁），另系爭車禍發生地點（應為鶯歌區○○路與永
    吉街口，見臺灣高等法院確定刑事判決及現場圖）並無足以
    遮蔽行人身體輪廓之設施、樹叢或障礙物，駕駛人對路口行
    人穿越道之視線應不受阻礙，亦有現場照片16張在卷可憑（
    見本院卷第24到31頁），當無不能注意之情事，被告未注意
    車前狀況且未停車讓行人優先通行，致撞擊翁阿娥而發生車
    禍，其具有過失，且與翁阿娥死亡之結果間具相當因果關係
    ，已屬灼然。復查，本案經送臺灣省臺北縣區車輛行車事故
    鑑定委員會鑑定，亦認被告駕駛重型機車行經行人穿越道，
    遇有行人穿越時，未暫停讓行人先行通過，為肇事原因，此
    有該鑑定委員會99年6月2日台灣省台北縣區車輛行車事故鑑
    定委員會北縣鑑字第990248號鑑定意見書影本1份在卷足憑
    （見本院卷第85及86頁），且本件被告經本院96年度交易字
    第760號過失致死案件判處有期徒刑七月，嗣經臺灣高等法
    院100年度交上易字第25號刑事判決駁回上訴確定，原告主
    張被告應負侵權行為損害賠償責任，堪予採信。另被告辯稱
    其當時並未超速與本件被告過失之認定並無影響，附帶說明
    之。
六、按損害之發生或擴大，被害人與有過失者，法院得減輕賠償
    金額或免除之，民法第217條定有明文。又行人穿越道路，
    有交通指揮人員指揮或有燈光號誌指示者，應依交通指揮人
    員之指揮或號誌之指示前進，道路交通安全規則第134條第4
    款前段復有明文。被告辯稱翁阿娥於紅燈號誌時違規穿越道
    路且未行走於斑馬線上，才導致發生交通意外等語，經查，
    訴外人廖勇勛於本件意外事故之警詢筆錄中亦證稱當時其行
    向號誌為綠燈（見本院卷第20頁背面），足堪認定翁阿娥當
    時係於紅燈號誌時違規穿越道路。而翁阿娥於上開時地穿越
    道路之天候、光線、視距、路面狀況等客觀狀況與被告相同
    ，無不能注意之情事，亦疏未注意上開規定，即貿然未依燈
    光號誌之指示，於紅燈號誌穿越馬路，於系爭車禍發生亦不
    無過咎之處，是被告以翁阿娥於本件侵權行為與有過失，進
    而抗辯本件侵權行為非應由被告負完全過失責任等情，並非
    全無依據，被害人實與有過失，本院認駕車撞及闖越紅燈之
    行人固有過失存在，惟闖越紅燈之行人其對於車禍之發生顯
    須負較大之責任，本件被害人翁阿娥既係闖越紅燈而穿越道
    路致遭被告駕車撞及，對於本件車禍之發生應負擔百分之七
    十之過失比例。另翁阿娥於事發當時確係行走於行人穿越道
    及斑馬線上有上開刑事判決及鑑定意見書在卷可稽，被告此
    一部份之抗辯顯不足採。
七、按因故意或過失，不法侵害他人之權利者，負損害賠償責任
    。汽車、機車或其他非依軌道行駛之動力車輛，在使用中加
    損害於他人者，駕駛人應賠償因此所生之損害。不法侵害他
    人致死者，對於支出醫療及增加生活上需要之費用或殯葬費
    之人，亦應負損害賠償責任。不法侵害他人致死者，被害人
    之父、母、子、女及配偶，雖非財產上之損害，亦得請求賠
    償相當之金額。民法第184條第1項前段、第191條之2前段、
    第192條第1項、第194條分別定有明文。被告於上開時地駕
    駛重型機車不慎肇事致被害人死亡，原告係被害人之配偶及
    子女，故其請求被告賠償損害，應屬可採，惟所得請求之數
    額為何，茲分述如後：
（一）醫療費用部分：原告王育雄主張因上開事故支出醫藥費55
      ,748元，此有原告提出財團法人恩主公醫院出具之醫療費
      用單據1紙附卷可憑（見本院99年度司板調字第204號卷第
      23頁，以下簡稱調解卷），為被告所不爭，為原告因本件
      侵權行為後始需支付且有其必要性，自為有據，故原告王
      育雄請求賠償醫藥費支出30,378元為有理由。
（二）殯葬費用部分：按殯葬費為收殮及埋葬費用，其賠償範圍
      應以實際支出之費用，並斟酌被害人當地之習俗、被害人
      之身分、地位及生前經濟狀況決定之，最高法院92年台上
      字第1427號裁判亦同此一見解。原告王育雄主張靈骨塔位
      費用65,000元、其他喪葬費用218,200元，分別提出一貫
      道基礎忠恕道院管理委員會所出具之感謝狀、詠錩殯儀公
      司出具之喪葬明細表、收據各1紙為憑（見本院調解卷第
      21及22頁），且為被告所不爭，依死者之身分、地位，生
      前經濟狀況，及國人習俗，核屬殯葬之必要費用，應予准
      許。
（三）精神慰撫金：按不法侵害他人之人格權，被害人受有非財
      產上損害，請求加害人賠償相當金額之慰撫金時，法院對
      於慰撫金之量定，應斟酌實際加害情形所造成之影響、被
      害人痛苦之程度、兩造之身分、地位、經濟情形及其他各
      種狀況，以核定相當之數額（最高法院47年台上字第1221
      號、51年台上字第223號判例可資參照）。原告王育雄為
      翁阿娥之配偶，原告王美惠、王惠真則為翁阿娥之子女，
      因此車禍事故驟然失去至親，精神上自必感受莫大痛苦，
      是原告請求精神慰撫金，誠屬有據。查原告王育雄為國小
      肄業，現無收入，名下無不動產；原告王美惠為高中畢業
      、現於臺灣高絲股份有限公司工作，年薪約為60萬元，名
      下有不動產3筆及汽車1輛；原告王惠真為國中肄業，現經
      營檳榔攤，年薪約為30萬，名下無不動產；被告則為五專
      畢業，年薪約為60萬，名下無不動產等情，業經兩造供明
      在卷（見本院卷第36、56及57頁），且為兩造所不爭執，
      復有本院依職權查詢稅務電子閘門財產所得調件明細表在
      卷可稽（見本院調解卷第28到34頁）；經本院審酌爰斟酌
      原告王育雄驟失配偶，原告王美惠、王惠真喪母之痛，及
      兩造之身分、社會地位、智識水準、經濟狀況、原告精神
      上痛苦之程度，認原告請求被告賠償精神上之慰撫金，以
      每人各50萬元為適當，原告於此一範圍內之請求，得予准
      許，逾此範圍，則應駁回。
（四）因被害人翁阿娥對本件車禍之發生應負擔百分之七十之過
      失比例，業如前述，故原告三人所得請求之金額分別為原
      告王育雄244,073元（元以下四捨五入）、原告王美惠15
      萬元、原告王惠真15萬元。又按保險人依本法規定給付之
      保險金，視為加害人或被保險人損害賠償金額之一部分，
      加害人或被保險人受賠償請求時，得扣除之，強制汽車責
      任保險法第32條定有明文。經查，原告分別各請領汽車強
      制責任險50萬元，為兩造所不爭，保險人依強制汽車保險
      法規定所為給付，自應予扣除，而原告已受領之強制汽車
      責任保險理賠金額，已逾上開被告各應給付原告之賠償金
      額上限，從而，經扣除強制汽車責任保險理賠金後，原告
      三人對於被告已不得再為任何請求。
八、綜上所述，原告等三人依侵權行為法律關係請求被告賠償原
    告如訴之聲明之金額，經扣除前開強制汽車責任保險金原告
    每人50萬元後，原告已無得向被告請求之餘額。從而，原告
    請求被告應賠償原告王育雄838,948元、原告王美惠50萬元
    、原告王惠真20萬元，及均自起訴狀繕本送達之翌日起至清
    償日止按週年利率5%計算之利息，均為無理由，應予駁回。
九、本件事證已臻明確，兩造其餘主張陳述及所提之證據，經本
    院斟酌後，認與判決結果不生影響，均毋庸再予一一論述，
    附此敘明。
十、據上論結，本件原告之訴為無理由，依民事訴訟法第78條、
    第85條第1項，判決如主文。
中    華    民    國   100    年    8     月    11    日
            民事第一庭  法  官  許瑞東
以上正本證明與原本無異
如對本判決上訴，須於判決送達後20日內向本院提出上訴狀；如
委任律師提起上訴者，應一併繳納上訴審裁判費。
中    華    民    國   100    年    8     月    11    日
                        書記官  李淑卿